臺灣高等法院刑事裁定
110年度聲再字第218號
聲  請  人  
即受處分人  李進祥






上列聲請人即受處分人因違反毒品危害防制條例案件，對於本院
110年度毒抗字第263號，中華民國110年3月5日確定裁定（原審
案號：臺灣宜蘭地方法院110年度毒聲字第23號），聲請重新審
理，本院裁定如下：
    主  文
本件重新審理及停止執行之聲請均駁回。
    理  由
一、聲請意旨略以：聲請人即受處分人李進祥前經本院以110年
    度毒抗字第263號所為駁回抗告之確定裁定（即維持原審令
    入戒治處所施以強制戒治，其期間為6個月以上，至無繼續
    強制戒治之必要為止，但最長不得逾1年之裁定），理由為
    聲請人前經臺灣宜蘭地方法院以107年度毒聲字第46號裁定
    送觀察、勒戒後，認有繼續施用毒品之傾向，有法務部○○○○
    ○○○○民國109年12月30日新戒所衛字第10907016460號函檢附
    該戒治所附勒戒所有無繼續施用毒品傾向證明書在卷可稽，
    因而裁定強制戒治。但：
㈠、裁定內容並未具體說明裁定強制戒治之理由及裁定分數評分
    表，以致聲請人無故接受戒治刑期一年，就目前「有無繼續
    施用毒品傾向評估標準紀錄表」是由專業知識經驗人士，依
    具體個案臨床實務及客觀事證綜合判定，因有專業人士依據
    及標準涉及專門醫學，就目前評分都是以前科紀錄及動態因
    子等，然這都是未修法前之評估標準模式，實讓聲請人不服
    。
㈡、毒品危害防制條例修法後為落實寬厚政策而放寬，惟刑法第2
    條明定從新從輕原則，「有無繼續施用毒品傾向評估標準紀
    錄表」及「有無繼續施用毒品傾向評估標準說明手冊」已於
    110年3月26日修正公告，與舊有之標準差距甚大，原裁定若
    適用新標準，往往可能造成完全相反之結果，原裁定實大有
    可議之處，爰請撤銷原裁定及執行指揮書（按應為聲請停止
    強制戒治處分執行之意），爰聲請再審等語。
二、本案聲請人雖係提出聲請再審狀表明就本院110年度毒抗字
    第263號裁定提起再審，然再審對象以實體上之確定判決為
    限，不及於裁定，而聲請人既係對本院上開令其入戒治處所
    強制戒治之確定裁定表達不服之意思，本於解釋意思表示應
    探求當事人之真意，不得拘泥於所用辭句之法理，核其真意
    ，應係依毒品危害防制條例第20條之1第1項、第3項後段規
    定就本院上開裁定聲請重新審理及停止強制戒治處分之執行
    ，合先敘明。
三、按觀察、勒戒及強制戒治之裁定確定後，有下列情形之一，
    認為應不施以觀察、勒戒或強制戒治者，受觀察、勒戒或強
    制戒治處分之人，或其法定代理人、配偶，或檢察官得以書
    狀敘述理由，聲請原裁定確定法院重新審理：一、適用法規
    顯有錯誤，並足以影響裁定之結果者；二、原裁定所憑之證
    物已證明為偽造或變造者；三、原裁定所憑之證言、鑑定或
    通譯已證明其為虛偽者；四、參與原裁定之法官，或參與聲
    請之檢察官，因該案件犯職務上之罪，已經證明者；五、因
    發現確實之新證據足認受觀察、勒戒或強制戒治處分之人，
    應不施以觀察、勒戒或強制戒治者；六、受觀察、勒戒或強
    制戒治處分之人，已證明其係被誣告者；聲請重新審理，應
    於裁定確定後30日內提起；但聲請之事由，知悉在後者，自
    知悉之日起算；聲請重新審理，無停止觀察、勒戒或強制戒
    治執行之效力；但原裁定確定法院認為有停止執行之必要者
    ，得依職權或依聲請人之聲請，停止執行之；法院認為無重
    新審理之理由，或程序不合法者，應以裁定駁回之，毒品危
    害防制條例第20條之1第1項至第4項前段定有明文。本件原
    裁定確定日期雖為110年3月5日，然聲請人所主張之「有無
    繼續施用毒品傾向評估標準紀錄表」及「有無繼續施用毒品
    傾向評估標準說明手冊」係於同年月3月26日修正實施，故
    聲請人於110年4月20日向監所主管提出「聲請再審狀」（見
    卷附該狀上之法務部○○○○○○○○收狀章），應未逾其知悉後之
    30日期限。
四、經查：
㈠、「有無繼續施用毒品傾向評估標準紀錄表」及「有無繼續施
    用毒品傾向評估標準說明手冊」係法務部針對多數不特定人
    民就有無繼續施用毒品傾向評估事項所為對外發生法律效果
    之具有法規性質之命令，是上開評估標準紀錄表及評估標準
    說明手冊之修正，屬於行政規則或法規命令之修正，為法律
    變更，並非前引毒品危害防制條例第20條之1第1項第5款所
    稱之「新證據」，聲請人以此為由聲請重新審理，與法定要
    件不符，尚非有據。
㈡、原裁定於110年3月5日作成時，上開評估標準紀錄表及評估標
    準說明手冊尚未修正，法務部○○○○○○○○依據當時有效之修正
    前評估標準製作「有無繼續施用毒品傾向證明書」、「有無
    繼續施用毒品傾向評估標準紀錄表」，評估聲請人有繼續施
    用毒品之傾向，自屬合法，原確定裁定再憑以認定聲請人有
    繼續施用毒品之傾向，亦難認有毒品危害防制條例第20條之
    1第1項第1款所指適用法規顯有錯誤足以影響裁定之結果，
    或同條項第3款所稱原確定裁定所憑之鑑定已證明其為虛偽
    之情事，顯亦不符合前揭聲請重新審理之事由。
㈢、聲請重新審理意旨復未敘明原確定裁定有何符合其他各款所
    定重新審理事由之情形，其本件聲請重新審理及停止強制戒
    治處分之執行，均無理由，應予駁回。　　
五、至上開「有無繼續施用毒品傾向評估標準紀錄表」及「有無
    繼續施用毒品傾向評估標準說明手冊」修正後，依新標準重
    新評估若有合於刑法第2條第3項所稱「法律有變更，不施以
    保安處分者，應免其保安處分之執行」之情形，檢察官應本
    於職權停止強制戒治之執行，釋放聲請人，如檢察官未為前
    述之處置，聲請人得依刑事訴訟法第484條之規定，向諭知
    該裁判之法院對檢察官所為強制戒治之執行指揮聲明異議，
    以資救濟，併此敘明。
據上論斷，應依毒品危害防制條例第20條之1第4項前段，裁定如
主文。　　
中　　華　　民　　國　　110 　年　　4 　　月　　26　　日
                  刑事第二十庭  審判長法　官  王復生
                                      法　官  蕭世昌
                                      法  官  張紹省
以上正本證明與原本無異。
不得抗告。
                                      書記官  宗志強
中　　華　　民　　國　　110 　年　　4 　　月　　26　　日